【裁判字號】    98,台抗,339
【裁判日期】    980507
【裁判案由】    假扣押
【裁判全文】
最高法院民事裁定              九十八年度台抗字第三三九號
再 抗告 人  台灣東洋藥品工業股份有限公司
法定代理人  甲○○
訴訟代理人  黃三榮律師
            范曉玲律師
            胡元禎律師
            陳貞妤律師
上列再抗告人因與相對人美國禮來大藥廠公司（ Eli Lilly and
Company ）間聲請假扣押事件，對於中華民國九十七年十一月十
七日智慧財產法院裁定（九十七年度民抗更(一)字第一號），提起
再抗告，本院裁定如下：
    主  文
原裁定廢棄，應由智慧財產法院更為裁定。
    理  由
本件台灣桃園地方法院（下稱桃園地院）九十七年度裁全字第四
六七號假扣押事件，相對人即債權人美國禮來大藥廠公司對再抗
告人即債務人台灣東洋藥品工業股份有限公司聲請假扣押，經該
院命相對人供擔保後，得就轄區內再抗告人用作侵害相對人所有
之中華民國第六六二六二號、第一一○四七六號、第一○九九七
八號發明專利權（下稱系爭專利權）行為之物、或由其行為所生
之物為假扣押。再抗告人對之聲明不服，提起抗告，經台灣高等
法院裁定駁回相對人之聲請，相對人不服，提起再抗告，經本院
以九十七年度台抗字第六三九號裁定廢棄台灣高等法院上開裁定
，發交原法院，原法院以：按專利法第八十六條第一項規定之性
質，與民事訴訟法第五百二十二條第一項係為保全未來金錢請求
目的不同。專利法前揭規定假扣押實施之標的，既為侵害專利權
之物，則侵權行為人自身之資力如何，即不在考量之列。準此，
民事訴訟法第五百二十六條所謂「請求及假扣押之原因，應釋明
之」規定，其釋明之內容，應係就「是否確有用作侵害他人發明
專利權行為之物或由其行為所生之物」存在及「該物是否有日後
不能強制執行或甚難執行之虞」之情形，而非在於侵權行為人是
否有「浪費財產、增加負擔或就財產為積極之不利益處分、將成
為無資力之狀態，或將移往遠地、逃匿無蹤、隱匿財產」等行為
，乃專利法就假扣押之特別規定所使然。查相對人聲請假扣押，
業據提出台灣台北地方法院（下稱台北地院）九十三年度智字第
七七號判決及九十五年度智裁全字第一六號假處分裁定等件釋明
假扣押請求之原因。又再抗告人對於其由大陸地區進口吉姆賽它
賓，加水後作成吉姆賽它賓注射劑即「健仕注射劑」藥品，已經
行政院衛生署核發藥品許可證，近確向各醫療院所促銷上開藥品
之事實，亦不否認，堪認為真正。且再抗告人就其所進口之吉姆
賽它賓藥品究竟係採用何種方法製成，迄未提出證據證明，依專
利法第八十七條第一項，應推定係以相對人之系爭方法所製造。
相對人依專利法第八十六條第一項之規定，聲請對再抗告人用作
侵害系爭專利權行為之物，以及其行為所生之物為假扣押，即非
無據。又再抗告人前經台北地院九十五年度智裁全字第一六號及
台灣高等法院九十五年度抗字第八一九號裁定為定暫時狀態假處
分在案，然依相對人所提出行政院衛生署衛署藥製字第○四七八
七二號網頁影本及財團法人台灣基督教門諾會醫院九十六年四月
二十七日基門醫文字第九六－○七一二號致台北地院函，足見再
抗告人於定暫時狀態假處分之後，仍有進口吉姆賽它賓藥品，並
將上開藥品製成注射劑販售，非但未遵守上開定暫時狀態假處分
裁定，且因其繼續販售吉姆賽它賓藥品之製劑，若未予假扣押，
日後對於已賣出之吉姆賽它賓藥品之製劑，即無法強制執行。是
相對人就本件假扣押請求之原因及假扣押之原因，已為相當之釋
明，依上說明，其假扣押之聲請，應予准許。至於有擔保金額之
認定，乃屬法院之職權等詞，因而維持桃園地院准予假扣押之裁
定，駁回再抗告人之抗告。
按專利法第八十六條第一項規定「用作侵害他人發明專利權行為
之物，或由其行為所生之物，得以被侵害人之請求施行假扣押，
於判決賠償後，作為賠償金之全部或一部」，已明揭假扣押之標
的，於判決賠償後，得變賣作為被侵害人請求賠償金之全部或一
部。其立法意旨，係重在保全被侵害人即債權人賠償金請求將來
之強制執行而設。而一般假扣押為保全強制執行之程序，係債權
人就金錢請求或得易為金錢請求之請求，於本案訴訟尚未判決確
定以前，祇須有日後不能強制執行或甚難執行之虞者，即得為之
。所謂不能強制執行，如債務人浪費財產、增加負擔，或就財產
為不利益處分、將成為無資力之情形等是；所謂恐難執行，如債
務人將移往遠方或逃匿是也。前揭專利法之假扣押規定，為保全
將來強制執行之趣旨，與民事訴訟法上一般假扣押之規定相同，
故法院准駁假扣押應依民事訴訟法規定之要件判斷之，非謂當事
人依專利法之規定聲請假扣押，即可無視民事訴訟法假扣押有關
之規定，而遽予准許。原裁定認專利法前揭規定假扣押實施之標
的，既為侵害專利權之物，則侵權行為人自身之資力如何，即不
在考量之列。假扣押之原因之釋明，非在於侵權行為人是否有不
能強制執行或恐難執行之情形，其見解即有可議。其次，再抗告
人於原法院陳稱伊所製造之「健仕注射液」，乃依據行政院衛生
署於九十五年三月六日核發之衛署藥製字第○四七八七二號藥品
許可證合法產製，所使用之原料全係由訴外人台灣神隆股份有限
公司（下稱神隆公司）提供，與兩造間本案訴訟、定暫時狀態假
處分事件所爭議之標的「自中國豪森公司進口之吉姆賽他賓」毫
無關聯；伊事前並已獲神隆公司出具函件擔保，表示絕無涉及侵
權之情事。伊使用之吉姆賽它賓藥品，基於來源不同、供應廠商
不同，其製造方法自不相同云云（見原法院更(一)卷第一五頁背面
至第一六頁）。原法院就此未予詳究，遽以再抗告人就其所進口
之吉姆賽它賓藥品究竟係採用何種方法製成，迄未提出證據證明
，即認應推定其涉及侵權，亦有未合。再抗告論旨，指摘原裁定
不當，聲明廢棄，非無理由。
據上論結，本件再抗告為有理由。依民事訴訟法第四百九十五條
之一第二項、第四百七十七條第一項、第四百七十八條第二項，
裁定如主文。
中    華    民    國  九十八  年    五    月    七    日
                      最高法院民事第五庭
                          審判長法官  劉  延  村
                                法官  許  澍  林
                                法官  黃  秀  得
                                法官  許  正  順
                                法官  魏  大  喨
      本件正本證明與原本無異
                                      書  記  官
中    華    民    國  九十八  年    五    月   十九   日
                                                      m


司法院資訊處製作；財團法人民間司法改革基金會備份。
